【裁判字號】    89,易,4831
【裁判日期】    900119
【裁判案由】    妨害公務
【裁判全文】
臺灣板橋地方法院刑事判決                     八十九年度易字第四八三一號
    公  訴  人  臺灣板橋地方法院檢察署檢察官
    被      告  乙○○
右列被告因妨害公務案件，經檢察官提起公訴（八十九年度偵字第一九六八七號），
本院判決如左：
    主  文
乙○○對於公務員依法執行職務時施強暴，處有期徒刑月，如易科罰金以佰元折
算壹日；又於公務員依法執行職務時，當場侮辱，處有期徒刑貳月，如易科罰金以
佰元折算壹日。應執行有期徒刑肆月，如易科罰金以佰元折算壹日。
    事  實
一、乙○○於民國八十九年十月十五日晚上十一時十分許，駕駛ＥＺ－八九五○號牌
    自用小客車，行經臺北縣蘆洲市○○路四二二巷八二弄與環提大道口之際，與亦
    行經該處之甲○○所駕駛之ＡＵ－○三七號牌營業小貨車發生擦撞，致該小貨車
    左後擋泥板損壞，適臺北縣蘆洲分局三民派出所員警吳尚翰、陳文信執行巡邏勤
    務發現上情而趨前處理，於吳尚翰警員擬持照相機拍攝車禍現場時，乙○○竟基
    於公然侮辱依法執行職務之公務員之犯意，當場以「照什小」（台語）、「要叫
    議員來修理你」等之不雅、不屑之言語辱罵警員吳尚翰，其後另基於妨害公務之
    犯意，揮拳毆打依法執行職務之警員吳尚翰左臉頰，繼之扯傷擬上前勸阻之警員
    陳文信之右手小指（前開傷害部分，均未據告訴），而當場對吳尚翰、陳文信施
    以強暴。
二、案經臺北縣警察局蘆洲分局報請臺灣板橋地方法院檢察署檢察官偵查起訴。
    理  由
一、訊據被告乙○○固對於右揭時地與被害人甲○○發生車禍乙節供承不諱，然矢口
    否認有何妨害公務之犯行，辯稱：其並未出言辱罵員警吳尚翰，亦未毆打警員吳
    尚翰、陳文信施以強暴云云。惟查，右揭辱罵警員及對警員施以強暴之事實，業
    據在場親見經過之證人甲○○於警訊時陳述被告有表示要叫議員來修理警方，於
    警方拍照時，並衝上前阻止拍照及揮拳打中處理員警之臉頰等情明確（見偵查卷
    第七頁背面、第八頁），並經被告之配偶林淑芳於警訊時陳稱其夫於警方到現場
    處理時，有阻止警方拍照，發生衝突，當時情況很亂，伊一直拉住伊夫，怕他亂
    來等語無訛（見偵查卷第九頁背面），則參以被告於警訊時亦自承其因酒醉意識
    不清，行為無法控制，可能肢體失控才對警方不敬等語（見偵查卷第五頁），益
    徵被告確有辱罵警員及對警員施以強暴之事實不虛。此外，復有現場照片十一幀
    及警員吳尚翰、陳文信之報告書與診斷證明書各二件附於偵查卷可稽，被告前開
    所辯，顯係事後圖卸之詞，尚難採信，本件事證已臻明確，其犯行洵堪認定。
二、查以「照什小」（台語）、「要叫議員來修理你」等語辱罵人，足以損及被辱罵
    者之人格感情及社會評價，使被辱罵者感到難堪，乃一般社會大眾所可認知之事
    實。是被告以該等言語辱罵依法執行公務之員警吳尚翰，並於吳尚翰拍照存證時
    ，揮拳毆打吳尚翰左臉頰，繼之扯傷擬上前勸阻之警員陳文信之右手小指，而以
    此強暴之方法妨害公務之執行，除有妨害員警執行職務之故意外，應另具有輕蔑
    吳尚翰人格之侮辱犯意，是核被告所為，係犯刑法第一百三十五條第一項之對於
    公務員依法執行職務時施強暴罪及同法第一百四十條第一項之於公務員依法執行
    職務時當場侮辱罪。再被告同時同地對吳尚翰、陳文信二人施以強暴，係一行為
    觸犯二對於公務員依法執行職務時施以強暴之罪名，應依想像競合犯之規定，從
    一罪處斷。又公務員執行職務，對其侮辱及施暴，雖均係基於同一妨害公務之犯
    意而發生，但二者行為不同，非不可分，是被告所犯上開二罪，犯意各別，犯罪
    構成要件不同，應分論併罰【司法院七十五年四月二十一日（７５）院台廳二字
    第○三五○號函參照）】，公訴人認係牽連犯，尚有未洽。爰審酌被告於警員依
    法執行職務時，不知體諒警員執勤之辛勞，反當場辱罵難聽之穢語，並施以強暴
    ，其法紀觀念薄弱、藐視公權力之犯罪情況，與其犯罪動機、目的、手段、所生
    危害及犯後態度不佳猶飾詞否認犯行等一切情狀，量處如主文所示之刑，並定其
    應執行之刑及諭知易科罰金之折算標準，以資懲儆。
據上論斷，應依刑事訴訟法第二百九十九條第一項前段，刑法第一百三十五條第一項
、第一百四十條第一項、第五十一條第五款、第四十一條，罰金罰鍰提高標準條例第
一條前段、第二條，判決如主文。
本案經檢察官壽勤偉到庭執行職務
中      華      民      國      九十    年      一      月      十九    日
                                  臺灣板橋地方法院刑事第一庭
                                          法  官  邱  靜  琪
右正本證明與原本無異
如不服本判決，應於判決送達後十日內，向本院提出上訴狀。
                                          書記官  劉  日  賓
中      華      民      國      九十    年      一      月      二十    日
附錄本案論罪科刑法條全文：
刑法第一百三十五條
對於公務員依法執行職務時，施強暴脅迫者，處三年以下有期徒刑、拘役或三百元以
下罰金。
意圖使公務員執行一定之職務或妨害其依法執行一定之職務或使公務員辭職而施強暴
脅迫者亦同。
犯前二項之罪，因而致公務員於死者，處無期徒刑或七年以上有期徒刑；致重傷者，
處三年以上、十年以下有期徒刑。
刑法第一百四十條
於公務員依法執行職務時當場侮辱或對於其依法執行之職務公然侮辱者，處六月以下
有期徒刑、拘役或一百元以下罰金。
對於公署公然侮辱者亦同。


司法院資訊處製作；財團法人民間司法改革基金會備份。
